臺灣板橋地方法院刑事判決　　　　　　 96年度簡上字第729號
上　訴　人
即　被　告　丙○○
上列上訴人即被告因違反著作權法案件，不服本院中華民國96年
6 月11日96年度簡字第1412號第一審簡易判決（聲請簡易判決處
刑案號：96年度偵字第1980號，移送併案審理案號：94年度偵字
第21083號），提起上訴，本院管轄之第二審合議庭判決如下：
    主  文
原判決撤銷。
丙○○連續明知係侵害著作財產權之光碟重製物而散布，處有期
徒刑陸月，如易科罰金，以銀元參佰元即新臺幣玖佰元折算壹日
，減為有期徒刑參月，如易科罰金，以銀元參佰元即新臺幣玖佰
元折算壹日。緩刑貳年。
扣案之「在世界中心呼喊愛」重製影音光碟壹套（合計陸片）、
「藍色生死戀」重製影音光碟壹套（合計參片）均沒收之。
    事  實
一、丙○○明知日劇「在世界中心呼喊愛」及韓劇「藍色生死戀
    」ＤＶＤ光碟屬視聽著作，分別係基本國際股份有限公司（
    下稱基本公司）及弘恩文化事業有限公司（下稱弘恩公司）
    享有發行權、重製權及出租權等著作財產權，為受我國著作
    權法保護之著作物，非經基本公司及弘恩公司之同意或授權
    ，不得擅自散布侵害其著作財產權之重製物，竟基於散布侵
    害他人著作財產權之重製光碟之概括犯意，自民國94年1 月
    間某日起，向真實年籍不詳之人士購入「在世界中心呼喊愛
    」、韓劇「藍色生死戀」等盜版影音光碟後，即於其臺北縣
    新莊市○○路871 巷9 弄38之1 號住處，利用電腦連結網路
    ，在雅虎奇摩拍賣網站上，以「ahau2000tw」帳號刊登販賣
    前開盜版光碟之訊息，每套販售價格約新台幣（下同）250
    元，並以「ahau2000tw@yahoo.com.tw 」電子郵件信箱接收
    訂單，待客戶回信表示欲訂購後，再將其彰化銀行帳戶之帳
    號00000000000000000 號以電子郵件方式發送給客戶以供匯
    款，以此方式販售上開盜版光碟予不特定人而散布之，侵害
    基本公司及弘恩公司之著作財產權。嗣於94年6 月18日及同
    年7 月26日，先後經基本公司及弘恩公司之職員甲○○、乙
    ○○上網搜尋，察覺有異，各以250 元及245 元之價格標得
    上開光碟，並分別匯款至上開帳戶內，丙○○再以郵寄方式
    ，利用不知情之郵遞人員散布盜版之影音重製光碟。嗣經基
    本公司及弘恩公司報警並提供其等購買之重製影音光碟「在
    世界中心呼喊愛」1 套（合計6 片）、「藍色生死戀」1 套
    （合計3 片），始查悉上情。
二、案經基本公司訴由臺北縣政府警察局新莊分局移送臺灣板橋
    地方法院檢察署檢察官偵查後聲請簡易判決處刑，及弘恩公
    司訴由臺中市警察局刑警大隊報請臺灣板橋地方法院檢察署
    檢察官移送併案審理。
    理  由
一、按刑事訴訟法第159 條第1 項雖規定，被告以外之人於審判
    外之言詞或書面陳述，除法律有規定外，不得作為證據。惟
    依同法第159 條之5 第1 項、第2 項規定，經當事人於審判
    程序同意作為證據，法院審酌該言詞陳述或書面陳述作成時
    之情況，認為適當者，亦得為證據。當事人、代理人或辯護
    人於法院調查證據時，知有第159 條第1 項不得為證據之情
    形，而未於言詞辯論終結前聲明異議者，視為有前項之同意
    （指同條第1 項之同意作為證據），此乃第159 條第1 項所
    容許，得作為證據之例外規定之一。經查，本案被告丙○○
    及檢察官於言詞辯論終結前，均未就所調查之證據主張有刑
    事訴訟法第159 條第1 項不得為證據之情形，本院復審酌各
    該證據作成時之情況，認為適當，是本案經調查之證據均有
    證據能力，合先敘明。
二、上揭犯罪事實，業據被告於警詢、偵查及本院審理中坦承不
    諱，核與告訴代理人甲○○及乙○○於警詢中之指述相符，
    復有雅虎奇摩拍賣網站之網頁列印資料2 份、中華郵政公司
    自動櫃員機儲戶交易明細表1 份、郵件信封1 份、扣案光碟
    照片2 份、錄影節目審查合格證明書2 份、授權合約書2份
    、獨家總代理合約書2 份、臺北市政府營利事業登記證2份
    、通聯調閱查詢單1 份（以上均為影本），與扣案之「在世
    界中心呼喊愛」、「藍色生死戀」重製影音光碟各1 套可資
    佐證。本件事證明確，被告犯行堪以認定，應予依法論科。
三、新舊法之比較
    按被告行為後，刑法業於94年2 月2 日修正公布，並自95年
    7 月1 日起施行。現行刑法第2 條第1 項：「行為後法律有
    變更者，適用行為時之法律。但行為後之法律有利於行為人
    者，適用最有利於行為人之法律。」之規定，係規範行為後
    法律變更所生新舊法律比較適用之準據法，於新法施行後，
    應適用新法第2 條第1 項之規定，為「從舊從輕」之比較。
    按修正前刑法第33條第5 款規定：「罰金：1 元（銀元）以
    上。」依現行法規所定貨幣單位折算新臺幣條例第2 條規定
    折算為新臺幣後，罰金刑之最低數額即為新臺幣3 元；修正
    後刑法第33條第5 款則規定：「罰金：新臺幣1000元以上，
    以百元計算之。」著作權法第91條之1 規定之罰金刑係以新
    臺幣為單位，被告行為後亦無變更，惟修正後刑法第33條第
    5 款所定罰金刑最低數額，較之修正前提高，自以修正前刑
    法第33條第5 款規定有利於被告。又修正後刑法第56條連續
    犯之規定業經刪除，此雖非犯罪構成要件之變更，惟顯已影
    響行為人刑罰之法律效果，自屬法律變更，參酌最高法院95
    年第8 次刑事庭會議決議意旨，以適用修正前刑法第56條規
    定論以連續犯，對被告較為有利。是經綜合比較新舊法結果
    ，以修正前刑法規定有利於被告，應依刑法第2 條第1 項前
    段規定，一體適用修正前之刑法規定。
四、論罪科刑：
(一)、核被告所為，係犯著作權法第91條之1 第3 項、第2 項之明
    知係侵害著作財產權之光碟重製物而散布罪。被告利用不知
    情之送貨人員散布侵害著作財產權而非法重製之光碟的行為
    ，屬於間接正犯。又其明知係侵害著作財產權之重製光碟而
    散布前之持有行為，為其散布之階段行為，不另論罪。被告
    先後多次犯行，時間緊接，所犯係構成要件相同之罪名，顯
    係基於概括犯意反覆為之，應依修正前刑法第56條連續犯之
    規定論以一罪（修正前刑法第56條對連續犯之加重其其刑，
    採相對主義，於修正前刑法第56條但書規定「得」加重，而
    非強制必予加重，最高法院86年度臺上字第5313號判決意旨
    可資參照）。復參以本件被告販賣所得不高（販售1 套僅約
    250 元），且事後已分別與告訴人基本公司、弘恩公司達成
    調解暨和解，有本院三重簡易庭96年度重簡調字第430 號調
    解筆錄、和解書各1 份在卷可稽，是認本案尚無加重其刑之
    必要。檢察官移送併案審理部分，與檢察官聲請簡易判決處
    刑且經本院論罪科刑部分有裁判上一罪之連續犯關係，為起
    訴效力所及，本院自得一併審究。另被告以一散布行為同時
    侵害基本公司、弘恩公司之著作財產權，並觸犯相同之罪名
    ，屬同種想像競合犯，應依刑法第55條之規定從一重處斷（
    刑法第55條關於想像競合犯規定，於本次刑法修正時，雖增
    列但書之科刑限制規定，惟此為法理之明文化，非屬法律之
    變更，附此敘明）。
(二)、爰審酌被告昔無前科紀錄，有臺灣高等法院前案紀錄表1 份
    在卷可參，犯罪後坦承犯行，態度良好，且已與告訴人達成
    和解，兼衡其犯罪之動機、目的、手段、所生危害等一切情
    狀，量處如主文所示之刑。又刑法有關易科罰金（包括其折
    算標準）之修正，乃相當於科刑規範事項之變更，故如行為
    後有關易科罰金之規定有所變更者，亦應依刑法第2 條第1
    項規定，為新舊法之「從舊從輕」比較；且所謂比較新舊法
    應整體適用，不能割裂適用，乃係指與罪刑有關之本刑而言
    ，並不包括易科罰金在內之易刑處分，故事關刑罰執行之易
    刑處分仍應分別適用最有利於行為人之法律（參見最高法院
    96年度台上字第2233號判決意旨）。按依修正前刑法第41條
    第1 項前段、當時有效之罰金罰鍰提高標準條例第2 條（已
    於95年7 月1 日刪除生效）等規定，易科罰金之折算標準原
    係以銀元100 元至300 元折算1 日，再依現行法規所定貨幣
    單位折算新臺幣條例第2 條規定折算為新臺幣後，係以新臺
    幣300 元至900 元折算1 日。95年7 月1 日修正施行後之刑
    法第41條第1 項前段所規定之易科罰金折算標準，則係以新
    臺幣1000元、2000元或3000元折算1 日；比較新舊法之結果
    ，修正後之規定並未較有利被告，依刑法第2 條第1 項前段
    之規定，應適用修正前刑法第41條第1 項前段、修正前罰金
    罰鍰提高標準條例第2 條規定，諭知易科罰金之折算標準。
(三)、再被告本件犯罪時間係在96年4 月24日之前，合於中華民國
    九十六年罪犯減刑條例所規定之減刑條件，爰依該條例第2
    條第1 項第3 款之規定，減其宣告刑2 分之1 如主文所示，
    並諭知易科罰金之折算標準。
五、原審以被告前開犯行事證明確，予以論罪科刑，固非無見，
    惟中華民國九十六年罪犯減刑條例業於96年7 月4 日制定公
    布，自同年月16日起施行，被告本件犯行合於減刑要件，原
    審未及審酌適用，容有未洽。被告提起上訴，請求重新量刑
    ，並給予緩刑等語。按關於刑之量定，係實體法上賦予法院
    得為自由裁量之事項，倘其未有逾越法律所規定之範圍，或
    濫用其權限，即不得任意指摘為違法，被告雖就原審法院適
    法範圍裁量權之行使為爭執，惟原審量定刑期，已審酌被告
    各種犯罪情狀，並無失出，且被告於原審判決前，尚未與告
    訴人基本公司達成調解，原審自無從審酌此一情狀，被告上
    訴請求從輕量刑，並無理由。然原判決認事用法既有前揭可
    議之處，自應由本院將原審判決予以撤銷改判，以期適法。
六、末查被告前未曾受有期徒刑以上刑之宣告，此有前引臺灣高
    等法院被告前案紀錄表可佐，其因一時失慮，偶罹刑典，事
    後已表深表悔悟，並與告訴人基本公司、弘恩公司分別調解
    、和解成立，業如前述，且已另覓正當工作，經此刑之宣告
    ，應知警惕而無再犯之虞，本院應認所宣告之刑，以暫不執
    行為適當，併予宣告緩刑2 年，以勵自新（緩刑之宣告，其
    犯罪在新法施行前者，新法施行後，依最高法院95年第8 次
    刑事庭會議決議意旨，應直接適用新法第74條之規定）。
七、扣案之「在世界中心呼喊愛」重製影音光碟1 套（合計6 片
    ）、「藍色生死戀」重製影音光碟1 套（合計3 片），係供
　　本件犯著作權法第91條之1 第3 項、第2 項犯罪所用之物，
  　不問屬於被告與否，均應依著作權法第98條之規定宣告沒收
    之。
據上論斷，應依刑事訴訟法第455條之1第1項、第3項、第369 條
第1 項前段、第364 條、第299 條第1 項，著作權法第91條之1
第2 項、第3 項、第98條，刑法第2 條第1 項前段、第11條、第
55條、（修正前）第56條、（修正前）第41條第1 項前段、第74
條第1 項，修正前罰金罰鍰提高標準條例第2 條，現行法規所定
貨幣單位折算新臺幣條例第2 條，中華民國九十六年罪犯減刑條
例第2 條第1 項第3 款、第7 條，判決如主文。
本案經檢察官林俊峰到庭執行職務。
中　　華　　民　　國　　96　　年　　11　　月　　29　　日
　　　　　　　　　刑事第七庭  審判長法　官　胡堅勤
                                    法  官　李君豪
                                    法  官　吳佳穎
以上正本證明與原本無異
不得上訴
                                    書記官　陳香君
中　　華　　民　　國　　96　　年　　11　　月　　29　　日
附錄本案論罪科刑法條全文：
著作權法第91條之1
擅自以移轉所有權之方法散布著作原件或其重製物而侵害他人之
著作財產權者，處3年以下有期徒刑、拘役，或科或併科新臺幣
五十萬元以下罰金。
明知係侵害著作財產權之重製物而散布或意圖散布而公開陳列或
持有者，處3年以下有期徒刑，得併科新臺幣7萬元以上75萬元以
下罰金。
犯前項之罪，其重製物為光碟者，處6月以上3年以下有期徒刑，
得併科新臺幣20萬元以上2百萬元以下罰金。但違反第87條第4款
規定輸入之光碟，不在此限。
犯前二項之罪，經供出其物品來源，因而破獲者，得減輕其刑。
